臺灣新北地方法院民事裁定
111年度家調裁字第24號
聲  請  人  李萱榮  
相  對  人  李松    
上列當事人間請求確認親子關係不存在事件，本院裁定如下：
   主    文
確認聲請人乙○○（男、民國00年0月0日生、身分證統一編號：Z0
00000000號）與相對人甲○（男、民國00年0月00日生、身分證統
一編號：Z000000000號）間之親子關係不存在。
聲請程序費用由聲請人負擔。
    理    由
一、本件聲請意旨略以：聲請人戶籍登記上，固記載相對人為其
    生父，過去數十載聲請人亦認為相對人為生父，惟先前聲請
    人在請求免除對相對人扶養義務之訟爭過程中，相對人告知
    聲請人並非其親生子女，兩造血型並不相同，聲請人始知相
    對人並非聲請人具有真實血緣之生父，依最高法院判決意旨
    ，反於真實血緣關係之認領當然、自始、確定無效，然目前
    戶籍登記上仍登記相對人為聲請人之父，致兩造間扶養、繼
    承等私法上權利存否發生不明確、混亂，為此，爰依法請求
    確認聲請人與相對人間之親子關係不存在，及聲請法院依家
    事事件法第33條規定逕為裁定等語。 
二、相對人則以：對聲請人之主張及親子鑑定報告沒有意見，並
    聲請法院依家事事件法第33條規定逕為裁定。
三、按當事人就不得處分之事項，其解決事件之意思已甚接近或
    對於原因事實之有無不爭執者，得合意聲請法院為裁定。法
    院為前項裁定前，應參酌調解委員之意見及家事調查官之報
    告，依職權調查事實及必要之證據，並就調查結果使當事人
    或知悉之利害關係人有陳述意見之機會。當事人聲請辯論者
    ，應予准許。前二項程序，準用民事訴訟法第一編第二章第
    三節關於訴訟參加之規定。家事事件法第33條定有明文。本
    件兩造合意聲請本院以裁定終結本件家事事件，本院自得依
    前揭規定為裁定。
四、按就法律上所定親子關係或收養關係有爭執，而有即受確認
    判決之法律上利益者，得提確認親子或收養關係存在或不存
    在之訴，家事事件法第67條第1項定有明文。所謂「即受確
    認判決之法律上之利益」，係指因法律關係之存否不明確，
    致原告在私法上之地位有受侵害之危險，此項危險得以對於
    被告之確認判決除去之者而言。又確認親子關係存否之訴，
    縱就親子關係之存否當事人間並無爭執，如有更正戶籍上之
    記載（參見戶籍法第24條、戶籍法施行細則第13條第1項第1
    2款），使身分關係明確之必要時，該當事人間亦應認有確
    認之利益。則戶籍資料上有關相對人為聲請人父親之記載，
    即足使聲請人之法律上地位有受侵害之危險，並得依確認兩
    造間親子關係不存在之判決，以除去此種不安之狀態，揆諸
    前揭說明，聲請人自有即受本件確認判決之法律上利益，是
    聲請人請求確認其與相對人間之親子關係不存在，於法即無
    不合，應予准許。
五、復按認領係為使生父承認其所生之子女，使與子女間成立婚
    生子女關係，惟子女之認領，以有真實之血統關係為前提，
    如無真實父子關係，則不因認領而成為父子，其認領者或其
    他利害關係人，仍非不得主張其認領無效。又父子身分關係
    之存在，係持續而非成過去，非婚生子女經生父認領後復為
    認領人否認者，得就父子身分關係提起確認之訴。又生父認
    領非婚生子女後，不得撤銷其認領，固為民法第1070條所明
    定，惟子女之認領，以有真實血統關係為前提，倘認領人與
    被認領人間有事實上父子關係存在，即有血統連絡時，雖不
    准許認領人以其認領係被詐欺或脅迫而為之理由予以撤銷，
    惟如無真實父子關係時，則不因認領而成為父子，縱認領行
    為無瑕疵，該認領仍為無效。 　　 　　
六、經查，聲請人主張之前揭事實，業據其提出戶籍謄本、博微
    生物科技股份有限公司分子生物實驗室DNA基因圖譜型別分
    析報告、DNA親緣關係諮詢報告單等件為證，依照上開親緣
    關係諮詢報告單結論所載：：「送檢註明為甲○與乙○○之檢
    體，其DNA STR系統之D3S1358、Yindel、D8S1179、D18S51
    、DYS391、FGA、D13S317、SE33、D12S391、D2S1338等10個
    基因座之基因型別不相符，所以甲○與乙○○間排除一親等直
    系親緣關係。」等語，是聲請人主張曾經戶政機關登載相對
    人認領聲請人為其子女，惟兩造間並無真實之血緣關係，已
    如前述，是相對人所為之認領為反於真實之認領而無效，兩
    造間之親子關係不存在。從而，聲請人提出本件聲請，請求
    確認兩造間之親子關係不存在，於法洵屬有據，應予准許。
七、依家事事件法第33條、第97條，非訟事件法第21條第2 項，
    民事訴訟法第81條第2 款、第95條規定，裁定如主文。 　
中    華    民    國   111    年    3     月    30    日
                  家事庭法官    法  官  顏妃琇
以上正本係照原本作成。
如對本裁定抗告須於裁定送達後10日內向本院提出抗告狀，並應
繳納抗告費新臺幣1,000元整。
中    華    民    國   111    年    3     月    30    日
                                書記官　游立綸